【裁判字號】    99,消債更,59
【裁判日期】    990603
【裁判案由】    更生事件
【裁判全文】
臺灣臺北地方法院民事裁定            99年度消債更字第59號
聲  請  人
即  債務人  甲○○
代  理  人  乙○○
上列當事人因消費者債務清理事件聲請更生，由臺灣士林地方法
院移送前來，本院裁定如下：
    主  文
聲請駁回。
聲請費用由聲請人負擔。
    理  由
一、按債務人對於金融機構因消費借貸、自用住宅借款、信用卡
    或現金卡契約而負債務，在聲請更生或清算前，應提出債權
    人清冊，以書面向最大債權金融機構請求協商債務清償方案
    並表明共同協商之意旨，消費者債務清理條例第151條第1項
    定有明文。又聲請更生或清算不合程式或不備其他要件者，
    法院應以裁定駁回之，但其情形可以補正者，法院應定期間
    先命補正，復為同條例第8條所明定。
二、本件聲請意旨略以：債務人主張其有不能清償債務情事，前
    已提出債權人清冊，以書面向最大債權金融機構即萬泰商業
    銀行股份有限公司(下稱萬泰銀行)請求共同協商債務清償方
    案，惟因萬泰銀行以申請文件不符規定拒絕債務人前置協商
    致協商不成立，且其無擔保或無優先權之債務總額未逾新臺
    幣1,200萬元，復未經法院裁定開始清算程序或宣告破產，
    爰依同條例第3條規定提出更生之聲請等語。
三、經查：本件債務人確有對於金融機構因消費借貸、自用住宅
    借款、信用卡或現金卡契約而負債務，並曾於民國97年11月
    6日向最大債權銀行即萬泰銀行辦理前置協商申請，然因未
    將協商文件備齊，經萬泰銀行因債務人不願留下聯絡電話號
    碼，乃透由第三人乙○○之電話轉達，並以台北內湖郵政5-
    120號信箱為送達址，分別於同年11月18日、11月25日及12
    月2日寄出補件通知書、前置協商面談程序第一次及第二次
    通知函(見卷附98年8月17日萬泰銀行陳報狀) ，上開補件及
    面談通知之事實並為債務人所自認(見卷附債務人98年12月
    25日補正狀) ，債務人雖抗辯係遭萬泰銀行以查證相關文件
    要求債務人等待，卻以文件不符規定而拒絕債務人前置協商
    ，惟債務人未舉證以實其說，且為萬泰銀行所否認，不足資
    為有利之證明。又參酌消費者債務清理條例所定協商前置程
    序之立法意旨，在使金融機構與債務人就特定種類之債務清
    理事務上，利用法院程序外解決之協商機制，為迅速有效之
    自主性解決。而此一程序之進行，有賴當事人間之協力配合
    ，本於誠信為基礎，形成債務清理之共識，藉由法院之事後
    核可，賦予協商內容作為執行名義之正當性。苟債務人為直
    接進入更生程序，而於前置協商程序時，故意使協商不成立
    ，或雖有債務協商不成立之形式，然藉由脫法方式造成此等
    結論，難謂債務人有進行債務清理之誠意可言。復查，萬泰
    銀行已盡相當之協力義務，而債務人為求進入更生程序而故
    意不參與上開萬泰銀行所定之兩次面談機會，有違上開之立
    法意旨、應視同未曾以書面向最大債權金融機構請求共同協
    商債務清償方案而協商不成立，是本件債務人聲請更生，既
    未遵循同條例第151條第1項之規定先行債務協商，且上開欠
    缺又屬無從補正，依上開說明，自應駁回其更生之聲請，爰
    裁定如主文。
中    華    民    國    99    年    6     月    3     日
              民事第二十七庭法      官  余學淵
上為正本係照原本作成
如不服本裁定，應於裁定送達後10日內，以書狀向本院提出抗告
，並繳納抗告費新臺幣1千元
中    華    民    國    99    年    6     月    3     日
                            書  記  官  王黎輝

司法院資訊處製作；財團法人民間司法改革基金會備份。
